臺灣臺北地方法院民事裁定　　　　　　 100年度訴字第2832號
原　　　告　永豐商業銀行股份有限公司
法定代理人　邱正雄
訴訟代理人　陳素芬
被　　　告　張松樹
　　　　　　張美玲
　　　　　　張乾治
　　　　　　張乾政
上列當事人間請求清償借款事件，本院裁定如下：
    主  文
本件移送臺灣桃園地方法院。
    理  由
一、按訴訟之全部或一部，法院認為無管轄權者，依原告聲請或
    依職權以裁定移送其管轄法院，民事訴訟法第二十八條第一
    項定有明文。又當事人得以合意定第一審管轄法院，但以關
    於由一定法律關係而生之訴訟為限，民事訴訟法第二十四條
    第一項並有明文。該法所以規定當事人得合意定管轄法院，
    乃因法定管轄規定於實際上常造成當事人諸多不便，故為尊
    重當事人之程序選擇權，兼顧當事人實行訴訟之便利，於無
    礙公益上特別考量所作管轄之規定下（如專屬管轄之規定）
    ，特容許當事人得合意定第一審管轄法院。上開規定之立法
    意旨既係為便利當事人實行訴訟而設，則兩造於起訴前合意
    指定之管轄法院，必須限於一定之法院，始能謂係便利當事
    人實行訴訟。如當事人一造以定型化契約廣泛就任何第一審
    法院定為合意管轄之法院，用與他造當事人簽訂契約，即與
    合意管轄之立法意旨有悖。是當事人合意定數管轄法院時，
    雖非法所不許，然亦應限於特定之一個或數個法院，如合意
    泛指當事人一造得向任何法院起訴，自為法所不許（最高法
    院八十六年度台抗字第一三九號裁定意旨可參）。
二、本件原告主張依房屋借款約定書第十九條及理財金貸款約定
    書第十三條之約定，兩造合意以本院為第一審管轄法院云云
    。惟查，兩造間上開房屋借款約定書第十九條：「..提起訴
    訟時，甲方及保證人（指被告）同意以乙方（指原告）總行
    或各營業單位所在地管轄法院為第一審管轄法院」、理財金
    貸款約定書第十三條：「..提起訴訟時，雙方同意以貴行總
    行或有業務往來之分行所在地之地方法院為第一審管轄法院
    ..」之約定，除約定原告總行所在地法院為管轄法院外，其
    他原告設有分支機構或有業務往來所在地之法院亦均有管轄
    權，而原告作為一全國性知名銀行，於全國各地均設有分支
    機構，如依該約定條款之約定，則原告得依其意思於全國各
    地方任選一地方法院起訴，揆諸前項說明，自與民事訴訟法
    第二十四條由當事人合意定第一審管轄法院之意旨不符，應
    屬無效。則兩造間別無其他特別管轄法院之適用，自應依民
    事訴訟法「以原就被」原則定管轄法院。本件被告住所地分
    別在桃園縣大溪鎮、新北市樹林區、林口區及臺中市西區，
    有原告提出戶籍謄本在卷可稽，不在本院管轄區域內，依民
    事訴訟法第一條第一項規定，自應由臺灣桃園地方法院、臺
    灣板橋地方法院或臺灣臺中地方法管轄。茲原告向無管轄權
    之本院起訴，顯係違誤，爰依職權將本件移送於主債務人即
    被告張松樹住所地之臺灣桃園地方法院。
三、依首開法條裁定如主文。
中    華    民    國   100    年    7     月    12    日
                  民事第一庭    法  官  劉台安
以上正本係照原本作成
如對本裁定抗告須於裁定送達後十日內向本院提出抗告狀，並繳
納抗告費新臺幣一千元
中    華    民    國   100    年    7     月    12    日
                                書記官  曹瓊文